【裁判字號】    96,交聲,575
【裁判日期】    970130
【裁判案由】    聲明異議
【裁判全文】
臺灣臺南地方法院交通事件裁定         96年度交聲字第575號
移送機關    交通部公路總局嘉義區監理所臺南監理站
異議人即    甲○○
受處分人
上列受處分人因違反道路交通管理處罰條例案件，對於交通部公
路總局嘉義區監理所臺南監理站民國九十六年六月二十九日所為
之裁決處分（處分案號：嘉監南字第裁７４－Ｓ0000000
0號），聲明異議，本院裁定如下：
    主  文
異議駁回。
    理  由
一、原處分意旨略以：受處分人即異議人甲○○（下稱異議人）
    因其所有之車牌號碼ＱＮ６－６５１號輕型機車（下稱ＱＮ
    ６－６５１號機車），於民國九十六年六月十二日八時五十
    五分許，遭臺南市警察局交通隊警員發現停放佔用臺南市火
    車站後站旁前鋒路上專供腳踏車停放之格位，有停車位置不
    依規定之違規事實，遂於同日開立南市警交字第Ｓ0000
    0000號舉發違反交通事件通知單（下稱本件舉發通知單
    ）予以舉發，並經交通部公路總局嘉義區監理所臺南監理站
    （下稱原處分機關）以前述違規事實明確，依道路交通管理
    處罰條例（下稱處罰條例）第五十六條第一項第九款之規定
    ，於九十六年六月二十九日以嘉監南字第裁７４－Ｓ000
    00000號違反道路交通管理事件裁決書裁處異議人罰鍰
    新臺幣（下同）六百元（下稱原處分）。
二、聲明異議意旨略以：異議人於九十六年六月十日騎ＱＮ６－
    ６５１號機車至臺南市火車站後站旁前鋒路，係停放於緊鄰
    專供腳踏車停放格位旁而可停放機車之區域內，再至火車站
    前站搭乘客運至臺北出差，嗣可能遭人將ＱＮ６－６５１號
    機車挪移至專供腳踏車停放格位內，始遭警員舉發並拖吊，
    異議人並無停車位置不依規定之違規行為，為此聲請異議請
    求撤銷原處分。
三、按汽車駕駛人停車時，停車時間、位置、方式、車種不依規
    定者，處六百元以上一千二百元以下罰鍰，處罰條例第五十
    六條第一項第九款定有明文。經查：
  (一)異議人所有之ＱＮ６－６５１號機車，於九十六年六月十二
    日八時五十五分許，經臺南市警察局交通隊警員發現停放佔
    用臺南市火車站後站旁前鋒路上專供腳踏車停放之格位，遂
    以有停車位置不依規定之違規情事為由，於同日開立本件舉
    發通知單）予以舉發，並經原處分機關以該違規事實明確，
    依處罰條例第五十六條第一項第九款規定，以原處分裁處異
    議人罰鍰六百元等情，有本件舉發通知單一份、舉發違規現
    場照片一張以及原處分一份可稽。
  (二)按執行交通勤務警察依法律規定製單舉發違反道路交通管理
    處罰條例所列之違規事實，並由公路主管機關加以處罰，係
    行政機關執行公權力措施而對外直接發生法律效果之單方行
    政行為，本質上為行政處分，受處分人不服公路主管機關所
    為之處罰，依道路交通管理處罰條例第八十七條規定向管轄
    地方法院聲明異議，自屬行政救濟程序。關於行政救濟程序
    舉證責任之分配，早期雖曾採行「行政處分公定力理論」，
    即主張依據法令所為之行政處分係屬違法之人，應對其根據
    事實負舉證責任，但此係立於行政權對私人具有優越性之前
    提，已為今日學說及實務所不採，今日學說及實務基於行政
    訴訟上當事人之法的對等性觀念，認為行政救濟程序之舉證
    責任分配，應採民事訴訟上舉證責任分配原則而加以修正後
    ，準用於行政救濟程序，行政訴訟法第一百三十六條明文規
    定準用民事訴訟法第二百七十七條舉證責任分配之原則，即
    明白揭櫫此意旨。故交通違規行政爭訟之舉證責任，固非如
    刑事案件，必須超越任何合理懷疑，始可為有罪判決之嚴格
    程度，然仍應與民事訴訟之舉證責任原理相類似，亦即基本
    上公路主管機關對於人民進行處罰，必須先就違規事實之存
    在，盡其舉證之責任。經查舉發當時，異議人所有之ＱＮ６
    －６５１號機車，係遭發現停於臺南市火車站後站旁之前鋒
    路上以「腳踏車專用停放區」標示牌明白告示專供腳踏車停
    放格位之區域內，有上開舉發違規照片一張可憑，且上揭Ｑ
    Ｎ６－６５１號機車遭舉發當時所停放之區域，臺南市政府
    於該區域原本即有豎立「腳踏車專用停放區」標示牌，且地
    面亦繪有腳踏車專用停放區之標字等情，有臺南市警察局九
    十六年九月二十六日南市警交字第０九六五０三一五一三０
    號函可稽，再者異議人亦稱依上開舉發違規照片顯示ＱＮ６
    －６５１號機車所停放之區域，係屬專供腳踏車停放之區，
    且其於九十六年六月十日至臺南火車站後站旁前鋒路上停放
    ＱＮ６－６５１號機車時，即見豎立「腳踏車專用停放區」
    標示牌而得知上開區域不得停放機車等語。從而，ＱＮ６－
    ６５１號機車於舉發當時，確係停於僅供腳踏車停放而不得
    停放機車之區域，足堪認定。
  (三)異議人固稱其於九十六年六月十日騎ＱＮ６－６５１號機車
    至臺南市火車站後站旁前鋒路，係停放於緊鄰上開「腳踏車
    專用停放區」旁邊可停放機車之區域內，且可能嗣遭人將Ｑ
    Ｎ６－６５１號機車挪移至該腳踏車專用停放區等語，惟依
    前開舉發違規照片，係見ＱＮ６－６５１號機車停放於該該
    腳踏車專用停放區內，客觀上已呈現ＱＮ６－６５１號機車
    違規停於不能停放機車之區域之情形，則舉發單位就ＱＮ６
    －６５１號機車違規停車之客觀事實，業提出採證相片予以
    證明，而異議人就其主張原先停放ＱＮ６－６５１號機車之
    位置及遭人挪移之情，並未能提出明確之證據資料可供參憑
    ，更況依上開舉發違規照片所攝，ＱＮ６－６５１號機車係
    呈車頭朝人行道、車尾朝馬路，車身筆直而無向左右歪斜之
    情狀，並未見有何車身歪斜而呈現可能遭人拉動挪移之跡象
    ，是異議人上揭主張，尚乏證據資料為佐證，無從作為推翻
    ＱＮ６－６５１號機車違規停車此客觀事實之依據。
  (四)從而，異議人停放ＱＮ６－６５１號機車之位置，係屬於不
    得停放機車之區域，而有停車位置不依規定之違規事實，堪
    予認定，原處分機關據以引用管理處罰條例第五十六條第一
    項九款規定，並參酌違反道路交通管理事件統一裁罰基準表
    之相關內容，以原處分裁處異議人罰鍰六百元，並無違誤，
    本件異議為無理由，應予駁回。
四、據上論斷，應依道路交通案件處理辦法第十九條，裁定如主
    文。
中    華    民    國    97    年    1     月    30    日
                  交通法庭  法  官  陳威龍
以上正本證明與原本無異。
如不服本裁定，應於收受送達後5日內向本院提出抗告狀。（應
附繕本）
                            書記官  鄭吉裕
中    華    民    國    97    年    1     月    30    日


司法院資訊處製作；財團法人民間司法改革基金會備份。
